【裁判字號】    95,訴,2907
【裁判日期】    950925
【裁判案由】    毒品危害防制條例
【裁判全文】
臺灣高雄地方法院刑事判決              95年度訴字第2907號
公  訴  人  臺灣高雄地方法院檢察署檢察官
被      告  乙○○
                    （現於臺灣高雄第二監獄執行中）
上列被告因違反毒品危害防制條例案件，經檢察官提起公訴（95
年度毒偵字第5194號），本院判決如下：
    主  文
乙○○連續施用第一級毒品，累犯，處有期徒刑拾月。扣案之海
洛因壹小包（驗後淨重零點零伍公克，空包裝重零點壹捌公克）
，沒收銷燬之。
    事  實
一、乙○○前因施用毒品案件，經本院裁定送觀察、勒戒後，認
    無繼續施用傾向，由台灣高雄地方法院檢察署檢察官於民國
    87年11月30日，以87年度偵字第26511 號為不起訴處分確定
    ；復因連續施用第一級、第二級毒品案件，於90年間再經本
    院裁定送觀察、勒戒，因認有繼續施用毒品傾向，先由本院
    裁定施以強制戒治，並於91年12月6 日裁定停止戒治，所餘
    期間交付保護管束，另由同署檢察官提起公訴，經本院以91
    年度訴字第3158號判決，分別判處有期徒刑8 月、5 月，定
    其應執行刑為有期徒刑1 年確定；又因施用毒品案件，先送
    強制戒治，於92年9 月30日強制戒治執行完畢出監，另由同
    署檢察官提起公訴，由本院以92年度訴字第1450號判決，判
    處有期徒刑10月確定，上開2 案接續執行，於92年10月1 日
    入監，94年1 月11日縮短刑期假釋出監，嗣經撤銷假釋執行
    殘刑，甫於95年3 月15日縮刑期滿，並於同年月16日因徒刑
    執行完畢出監；再因施用毒品案件，經台灣高等法院高雄分
    院以95年度上訴字第322 號判決，判處有期徒刑1 年確定（
    尚未執行完畢）。詎仍不知悔改，復於前述強制戒治執行完
    畢釋放後5 年內，基於施用第一級毒品海洛因之概括犯意，
    自95年5 月初起至同年6 月6 日下午2 時30分許回溯24小時
    內某時止，在其位於高雄縣甲仙鄉和安村四德巷25之1 號住
    處，以每3 、4 天1 次之頻率，將第一級毒品海洛因摻水加
    入注射針筒內注射之方式，連續施用第一級毒品海洛因多次
    。嗣於同年6 月6 日下午2 時30分許，在高雄縣旗山鎮○○
    ○路與民權一路口，因恐為警查獲，心虛駕車逃逸並丟棄其
    持有之第一級毒品海洛因1 小包（驗後淨重0.05公克，空包
    裝重0.18公克）於路旁，而為警攔查查獲。
二、案經高雄縣政府警察局旗山分局報請臺灣高雄地方法院檢察
    署檢察官偵查起訴，經被告為有罪之陳述後，本院裁定依簡
    式審判程序審理。
    理  由
一、按除被告所犯為死刑、無期徒刑、最輕本刑為3 年以上有期
    徒刑之罪或高等法院管轄第一審案件者外，於法院行準備程
    序進行中，被告先就被訴事實為有罪之陳述時，審判長得告
    知被告簡式審判程序之旨，並聽取當事人、代理人、辯護人
    及輔佐人之意見後，裁定進行簡式審判程序；且受命法官行
    準備程序，與法院或審判長有同一之權限；又簡式審判程序
    之證據調查，不受刑事訴訟法第159 條第1 項、第161 條之
    2 、第161 條之3 、第163 條之1 及第164 條至第170 條規
    定之限制，刑事訴訟法第273 條之1 第1 項、第279 條第2
    項前段、第273 條之2 分別定有明文。被告乙○○所為係犯
    死刑、無期徒刑、最輕本刑為3 年以上有期徒刑以外之罪，
    其於準備程序中就被訴事實為有罪之陳述，經受命法官告知
    簡式審判程序之旨，並聽取公訴人、被告之意見後，本院合
    議庭認為適宜由受命法官獨任進行簡式審判程序，依刑事訴
    訟法第273 條之1 第1 項規定，裁定由受命法官獨任進行審
    判程序，合先敘明。
二、訊據被告對於上揭事實於偵查及本院審理時供承不諱，且被
    告於95年6 月6 日下午2 時30分許為警查獲後所採集之尿液
    ，經送檢驗之結果，確呈嗎啡陽性反應，此有台灣檢驗科技
    股份有限公司95年6 月16日KＺ000000000000號濫用藥物尿液
    檢驗報告及高雄縣政府警察局旗山分局毒品危害防制條例案
    件嫌犯代號與真實姓名對照表各1 份附卷可稽，而扣案之疑
    似海洛因粉末1 小包，經送請法務部調查局檢驗結果，確含
    海洛因成分，亦有法務部調查局95年7 月10日調科壹字第22
    0023670 號鑑定報告1 紙在卷足憑，是被告之任意性自白核
    與事實相符，應堪採信。本案事證明確，被告上開施用毒品
    犯行，堪以認定。
三、按觀察、勒戒或強制戒治執行完畢釋放後，5 年內再犯毒品
    危害防制條例第10條施用毒品之罪者，應依法追訴。毒品危
    害防制條例第23條第2 項定有明文。本件被告前經本院裁定
    令入戒治處所施以強制戒治，嗣於92年9 月30日強制戒治執
    行完畢釋放乙節，此有臺灣高雄地方法院檢察署刑案資料查
    註紀錄表、全國施用毒品案件紀錄表及臺灣高等法院被告前
    案紀錄表等件在卷可參，是被告於送強制戒治執行完畢釋放
    後，5 年內再犯本件施用第一級毒品海洛因罪行，依前開法
    條之規定，應依法追訴，本院就被告本件施用毒品犯行，自
    得依法論罪科刑。
四、論罪科刑：
  (一)按刑法施行法於94年2 月2 日修正公布，且自公布日起第3
    日即自同月5 日起施行，而依同法第10條之1 規定，94 年1
    月7 日立法院三讀通過修正之刑法（業經總統於同年2 月2
    日，以華總一義字第09400014901 號令公布），自95年7 月
    1 日施行，而按行為後法律有變更者，適用行為時之法律，
    但行為後之法律有利於行為人者，適用最有利於行為人之法
    律，現行刑法第2 條第1 項定有明文，此規定乃與刑法第1
    條罪刑法定主義契合，而貫徹法律禁止溯及既往原則，係規
    範行為後法律變更所生新舊法律比較適用之準據法，是刑法
    第2 條本身雖經修正，但刑法第2 條既屬適用法律之準據法
    ，本身尚無比較新舊法之問題，應一律適用裁判時之現行刑
    法第2 條規定以決定適用之刑罰法律。又本次刑法修正之比
    較新舊法，應就罪刑有關之共犯、未遂犯、想像競合犯、牽
    連犯、連續犯、結合犯，以及累犯加重、自首減輕暨其他法
    定加減原因（如身分加減）與加減例等一切情形，綜其全部
    罪刑之結果而為比較（最高法院95年5 月23日著有95年度第
    8 次刑庭會議決議可資參照。）合先敘明。經查：
    1.本件被告行為後，刑法第56條關於連續犯之規定業於94年
      1 月7 日修正公布刪除，並於95年7 月1 日施行，則被告
      之犯行，因行為後新法業已刪除連續犯之規定，此刪除雖
      非犯罪構成要件之變更，但顯已影響行為人刑罰之法律效
      果，自屬法律變更。本件被告先後多次施用第一級毒品海
      洛因，主觀上顯係基於施用第一級毒品之同一犯意，客觀
      上逐次實施數次行為而具連續性，進而侵害同性質之法益
      ，惟因其各次行為依一般社會健全觀念，在時間差距上，
      可以分開，在刑法評價上，各具獨立性，每次行為皆可獨
      立成罪，是依修正前刑法第56條之規定，本得適用連續犯
      規定而論以一罪，並得加重其刑至二分之一，惟因修正後
      刑法刪除前開連續犯規定，以致被告前揭分別多次施用第
      一級毒品之數次構成要件行為須依法分別論以數罪而併罰
      之，依新法第2 條第1 項規定比較新、舊法之結果，仍以
      行為時即修正前刑法第56條之規定較有利於被告（最高法
      院95年第8 次刑事庭會議決議亦採同一見解）。故本件應
      依修正前刑法第56條作為被告論罪科刑之基礎。
    2.被告行為後，刑法第47條累犯原規定：「受有期徒刑之執
      行完畢或受無期徒刑或有期徒刑一部之執行而赦免後，五
      年以內再犯有期徒刑以上之罪者，為累犯，加重本刑至二
      分之一。」，修正後之刑法第47條規定為：「受徒刑之執
      行完畢，或一部之執行而赦免後，五年以內故意再犯有期
      徒刑以上之罪者，為累犯，加重本刑至二分之一。第九十
      八條第二項關於因強制工作而免其刑之執行者，於受強制
      工作處分之執行完畢或一部之執行而免除後，五年以內故
      意再犯有期徒刑以上之罪者，以累犯論。」。本件被告所
      犯係屬故意犯罪，不論依新法或舊法均構成累犯，是舊法
      之規定，對被告並無不利。
    3.按被告犯罪後法律有變更，而比較行為時及裁判時之法律
      時，應就與罪刑有關之共犯、未遂犯、結合犯以及累犯加
      重、自首減輕、暨其他法定加減原因與加減例等一切情形
      ，比較其全部之結果，而為整體之適用，不能割裂而分別
      適用新舊法有利之條文（最高法院95年度台上字第3735號
      判決意旨參照）。本件經依前述是否論以連續犯、累犯等
      規定合併比較之結果，認修正後刑法之刪除連續犯之規定
      ，對於被告顯非有利，故應依行為時之修正前刑法作為本
      件被告論罪科刑之依據。
  (二)核被告所為施用第一級毒品海洛因之行為，係犯毒品危害防
    制條例第10條第1 項之施用第一級毒品海洛因罪。其持有第
    一級毒品海洛因之低度行為，為施用第一級毒品海洛因之高
    度行為所吸收，不另論罪。其先後多次施用第一級毒品海洛
    因之犯行，時間緊接，方法相同，觸犯構成要件相同之罪名
    ，顯係基於概括犯意為之，為連續犯，應依修正前刑法第56
    條之規定論以一罪，並加重其刑。再被告前因施用毒品案件
    經本院以91年度訴字第3158號判決，分別判處有期徒刑8 月
    、5 月，定其應執行刑為有期徒刑1 年確定，又因施用毒品
    案件，由本院以92年度訴字第1450號判決，判處有期徒刑10
    月確定，上開2 案接續執行，於92年10月1 日入監，94年1
    月11日縮短刑期假釋出監，嗣經撤銷假釋執行殘刑，於95年
    3 月15日縮刑期滿，並於同年月16日因徒刑執行完畢出監乙
    節，有臺灣高雄地方法院檢察署刑案資料查註紀錄表、臺灣
    高等法院被告前案紀錄表各1 份在卷可憑，其於刑之執行完
    畢後，5 年內再犯本件有期徒刑以上之罪為累犯，依行為時
    即修正前刑法第47條規定，加重其刑，並依法遞加重之。另
    本件起訴書原記載被告係「於95年3 月16日執行期滿出監後
    之某時起至同年6 月6 日凌晨2 時許止」連續施用第一級毒
    品，惟經公訴檢察官當庭更正被告確切之犯罪時間為「自95
    年5 月初起至同年6 月6 日下午2 時30分許回溯24小時內某
    時止」，本院爰以更正後之犯罪事實審理之，附此敘明。爰
    審酌被告經強制戒治後，仍未能戒絕其毒癮而多次違犯施用
    毒品罪，足證前開保安處安措施及處刑均已難矯治其惡性，
    惟念其於犯罪後坦承犯行及所犯為自戕行為等一切情狀，量
    處如主文所示之刑，以資懲儆。
五、按沒收係屬從刑，而從刑附屬於主刑，應依主刑所適用之法
    律（最高法院95年5 月23日第8 次刑事庭會議決議參照）。
    查本件95年6 月6 日扣案之海洛因1 包（驗後淨重0.05公克
    ，空包裝重0.18公克），經送驗結果，認含第一級毒品海洛
    因成分，業如前述，其包裝因包覆該毒品，其上顯留有該毒
    品之殘渣，而包裝袋與其上殘留之毒品，衡情已難以分析剝
    離，自應整體視為毒品，不問屬於犯人與否，均應依毒品危
    害防制條例第18條第1 項前段之規定宣告沒收銷燬之；至送
    鑑耗損之海洛因既已滅失，自無庸再予宣告沒收銷燬之必要
    。
據上論斷，應依刑事訴訟法第299 條第1 項前段、第273 條之1
第1 項、第284 條之1 ，毒品危害防制條例第10條第1 項、第18
條第1 項前段，刑法第2 條第1 項前段、第11條、修正前刑法第
56條、第47條，判決如主文。
本案經檢察官甲○○到庭執行職務。
中    華    民    國    95    年    9    月    25      日
                  刑事第十六庭  法  官  郭宜芳
以上證明與原本無異。
如不服本判決，應於判決送達後10日內，向本院提出上訴狀。
中    華    民    國    95    年    9    月    25      日
                                書記官  陳素徵
附錄本案論罪科刑之法條全文：
毒品危害防制條例第10條
施用第一級毒品者，處6月以上5年以下有期徒刑。
施用第二級毒品者，處3年以下有期徒刑。


司法院資訊處製作；財團法人民間司法改革基金會備份。
